臺灣高等法院高雄分院刑事判決　　　　 96年度上易字第404號
上　訴　人　臺灣高雄地方法院檢察署檢察官
被　　　告　乙○○
上列上訴人因被告竊盜案件，不服臺灣高雄地方法院95年度易字
第2191號中華民國96年3 月7 日第一審判決（起訴案號：臺灣高
雄地方法院檢察署95年度偵字第24640 號），提起上訴，本院判
決如下：
    主  文
上訴駁回。
    理  由
壹、證據能力部分：
一、按被告以外之人於偵查中向檢察官所為陳述，除顯有不可信
    之情況者外，得為證據；刑事訴訟法第159 條之1 第2 項定
    有明文。偵查中對被告以外之人所為之偵查筆錄，或被告以
    外之人向檢察官所提之書面陳述，性質上均屬傳聞證據。惟
    現階段刑事訴訟法規定檢察官代表國家偵查犯罪、實施公訴
    ，依法其有訊問被告、證人及鑑定人之權，證人、鑑定人且
    須具結，而實務運作時，檢察官偵查中向被告以外之人所取
    得之陳述，原則上均能遵守法律規定，不致違法取供，其可
    信度極高。被告以外之人前於偵查中已具結而為證述，除反
    對該項供述得具有證據能力之一方，已釋明「顯有不可信之
    情況」之理由外，不宜即遽指該證人於偵查中之陳述不具證
    據能力。本件證人朱宜婷、甲○○於偵查中，均曾以證人身
    分具結而為陳述，被告均未曾提及檢察官在偵查時有不法取
    供之情形，且未釋明上開供述有顯不可信之情況，依前述說
    明，渠等於偵查中之證言自具有證據能力。
二、按傳聞法則乃針對被告以外之人，於審判外以言詞或書面所
    為之供述證據而為規範。卷附之案發現場路口監視錄影翻拍
    光碟1 份及照片18張，乃以科學、機械之方式，對於當時狀
    況所為忠實且正確之記錄，性質上並非供述證據，並無刑事
    訴訟法第159 條第1 項規定之適用，自有證據能力。
三、被告以外之人於審判外之陳述，雖不符刑事訴訟法第159 條
    之1 至第159 條之4 之規定，而經當事人於審判程序同意作
    為證據，法院審酌該言詞陳述或書面陳述作成時之情況，認
    為適當者，亦得為證據；同法第159 條之5 第1 項定有明文
    。立法意旨在於傳聞證據未經當事人之反對詰問予以核實，
    原則上先予排除，惟若當事人已放棄反對詰問權，於審判程
    序中表明同意該等傳聞證據可作為證據，基於尊重當事人對
    傳聞證據之處分權，及證據資料愈豐富愈有助於真實發見之
    理念，且強化言詞辯論主義使訴訟程序得以順暢進行，上開
    傳聞證據亦均具有證據能力。本件被告於原審及本院調查證
    據時，知悉被害人甲○○於警詢之指訴、員警現場勘查勘查
    照片及職務報告，均係屬被告以外之人於審判外之言詞陳述
    ，而未於言詞辯論終結前聲明異議，依刑事訴訟法第159 條
    之5 第2 項規定，應視為被告已同意具有證據能力，而可作
    為證據，本院斟酌該等證據非屬違法取得，亦無證明力明顯
    過低之情形，是均得採為證據。
貳、實體部分：
一、公訴意旨略以：被告乙○○（下稱被告）於民國95年09月03
    日14時許，在高雄市○○區○○街28之9 號，意圖為自己不
    法之所有，趁甲○○熟睡之際，入其房內，竊取甲○○所有
    咖啡色皮包內所裝之新臺幣（下同）9,000 元現金，得手後
    旋即逃逸。經警調閱上述時段之路口監視畫面，始悉上情。
    因認被告涉犯刑法第320 條第1 項竊盜罪嫌；並以：(1)被告
    於警詢及偵查中之供述，(2)證人朱宜婷在偵查中之結證，(3)
    證人甲○○在警詢時之供述、偵查中之結證、當庭繪製之地
    圖，(4)案發現場路口監視錄影翻拍光碟1 份及照片18張，(5)
    員警現場勘查照片4 張及職務報告為其論據。
二、按犯罪事實應依證據認定之，無證據不得認定犯罪事實；不
    能證明被告犯罪者，應諭知無罪之判決；刑事訴訟法第154
    條第2 項、第301 條第1 項定有明文。刑事訴訟上證明之資
    料，無論其為直接或間接證據，均須達於通常一般之人均不
    致有所懷疑，而得確信其為真實之程度，始得據為有罪之認
    定，若關於被告是否犯罪之證明未能達此程度，而有合理懷
    疑之存在，致使無從形成有罪之確信，根據「罪證有疑，利
    於被告」之證據法則，即不得遽為不利被告之認定（最高法
    院76年度台上字第4986號判例參照）。
三、訊據被告否認有竊盜犯行，辯稱：當天我是在案發地點的門
    口的台階上撿到皮包，當時有1 個小孩（朱佳怡）在家，我
    問說有沒有大人在家，那小孩說不在，我還有對屋內喊說是
    不是有人在，當時沒有人回應，我想說這個皮包是他們家的
    人掉的，我就把皮包丟進去，我就走了等語。經查：
  (一)被害人甲○○皮包內之9,000 元確於案發時地遭竊，業據其
    於警詢及偵查中證述明確，而其所稱：「因為案發當天我向
    朋友借來9,000 元，隔天要用來還錢，所以我確定皮包內有
    9,000 元」等語（偵查卷第28頁），核與證人即甲○○之姊
    朱宜婷（係與甲○○同住）於偵查中所稱：「甲○○的錢包
    內少了9,000 元，之所以會記得那麼清楚，是因為我弟弟甲
    ○○借足了9,000 元要還給別人」等語（偵查卷第16頁），
    係屬相符，堪認甲○○於案發時地確有遭人竊取9,000 元。
  (二)依被害人甲○○所稱：「95年9 月3 日在家裡，我把錢包放
    在我房間內，電視機旁的桌上」、「當時房門沒有關，也沒
    有鎖，我來就睡著了」、「睡到下午3 、4 點，我還半睡半
    醒時，我看到4 歲小妹妹（即朱佳怡）手上拿著我的錢包，
    我就把錢包拿回來，再把錢包放在我旁邊，後來睡醒後，發
    現皮包內9,00 0元不見了。我後來很生氣，就問4 歲的朱佳
    怡，說錢到那裡去了，朱佳怡答不出來，後來我去調閱監視
    器畫面，發現被告乙○○最有嫌疑」等語（偵查卷第28頁）
    。甲○○並未親眼目睹何人竊取其皮包內之9,000 元，係由
    事後自行查證所得資訊，而個人主觀上懷疑被告為竊嫌，自
    難僅憑甲○○之指證，作為認定被告犯有竊盜罪之依據。
  (三)被告因朱宜婷、甲○○家庭經濟狀況不佳，曾於94年、95年
    間數次提供金錢援助朱宜婷之事實，業據朱宜婷於原審明確
    ，且稱：「被告於案發後曾隨即借予朱宜婷9,000 元供甲○
    ○應急」等語（原審卷第61、62、65頁）。由此可見，被告
    既知渠等經濟狀況非佳，縱有行竊之念，應無選為犯案地點
    及對象之可能。況被告平日即與朱宜婷熟識，如登門入室行
    竊而遭發見，竊盜犯行勢將難以掩飾。惟參酌朱宜婷所稱：
    「案發後，曾於95年11月上旬某日，我在房間整理東西，朱
    佳怡在客廳看電視時，聽到外面有人在喊，我就走到客廳，
    發現客廳有1 名男子，該名男子看到我就立刻跑出我們家的
    門外，往山上的方向跑掉，我問朱佳怡說那個人是誰，她回
    答我說那個人就是之前拿舅舅甲○○錢的人，而我那次在客
    廳看到的人並不是在場之被告」等語（原審卷第62頁），足
    見案發當時至甲○○房間內取走其皮包者應另有其人。
  (四)至於被告所稱：在屋外拾獲甲○○皮包之際，並未將該皮包
    打開，以檢視是否確係朱家之人所遺失，即將之丟入案發地
    點屋內等語，核與朱佳怡於原審證述：被告是在案發地點門
    外拿到皮包，且於對屋內叫喊家中是否有人在之後，隨即將
    該皮包丟進屋內，案發當天被告並未進入甲○○之房間，且
    除被告之外，尚有其他人拿走甲○○之皮包等情相符（原審
    第66至68頁）。是被告所為上述之舉止，尚非違反常情，縱
    據此而推論案發當日被告曾經進入屋內，然既未有何其他證
    據足證被告取走甲○○皮包內之9,000 元現款，即不能認定
    被告有竊盜之犯行。
  (五)至於案發現場路口監視錄影翻拍照片18張（警卷第13、18、
    19頁），僅能證明被告於案發時間曾經到過朱宜婷住處附近
    。觀諸上開翻拍照片，被告臉部表情模糊難辨，亦無法據以
    認定被告於案發後有神色慌張離去之事實，故亦尚難據此即
    為不利被告之認定。
四、綜上各項，本件並無何直接或其他間接證據，足資認定被告
    確有竊取甲○○皮包內之現金9,000 元，自不能單憑以上述
    情況證據，即推認被告有竊盜罪嫌。公訴人所舉事證均無法
    使本院確信被告涉有竊盜犯行。此外，復查無其他積極證據
    ，足資證明被告有本件竊盜犯行，其犯罪即屬不能證明，自
    應為無罪之諭知。原審因而以不能證明被告犯竊盜罪，而為
    被告無罪之諭知，核無違誤；檢察官上訴意旨，猶執前詞，
    指摘原判決不當，為無理由，應予駁回。
據上論斷，應依刑事訴訟法第368 條，判決如主文。
本案經檢察官蔡國禎到庭執行職務。
中　　華　　民　　國　　96　　年　　6 　　月　　25　　日
                  刑事第五庭    審判長法  官  曾永宗
                                      法  官  任森銓
                                      法  官  王伯文
以上正本證明與原本無異。
不得上訴。
中　　華　　民　　國　　96　　年　　6 　　月　　25　　日
　　　　　　　　　　　　　　　　　　　書記官  黎  珍
